【裁判字號】    98,簡上,301
【裁判日期】    990212
【裁判案由】    詐欺
【裁判全文】
臺灣臺南地方法院刑事判決             98年度簡上字第301號
上  訴  人  乙○○
上列上訴人即被告因詐欺案件，不服本院98年度簡字第2210號中
華民國98年9月25日第一審判決（聲請案號：98年度營偵字第136
8號），提起上訴，本院管轄之第二審合議庭判決如下：
    主  文
上訴駁回。
    事  實
一、乙○○前於民國94年間，曾因竊盜、毒品、竊盜等案件，經
    臺灣臺南地方法院分別判處有期徒刑1年、1年、1年2月確定
    ，嗣經檢察官聲請，就前兩罪定其應執行之刑為1年10月，
    另一竊盜案所宣告之有期徒刑1年2月則裁定減刑為有期徒刑
    7 月，三罪接續執行後，於96年12月6日執行完畢。詎乙○
    ○仍不知悔改，明知提供自己或他人所申請之行動電話門號
    予第三人使用，將可能遭用於不法之途，竟仍基於幫助他人
    詐欺取財之犯意，於97年10月11日申辦行動電話門號000000
    0000號後，即於同月中旬某日，在不詳地點交付予真實姓名
    年齡均不詳人。嗣該門號為詐騙集團成員取得，並於97年11
    月18日，意圖為自己不法之所有，以上揭行動電話門號撥打
    電話予丙○○，佯稱為其同學蔡金妹，需借貸現金應急云云
    ，使丙○○陷於錯誤，而於同日下午轉帳匯款新臺幣（下同
    ）3萬元至賴君瑋（檢察官另行聲請簡易判決處刑）帳戶內
    。
二、案經彰化縣警察局彰化分局報告臺灣彰化地方法院檢察署呈
    請臺灣高等法院檢察署令轉臺灣臺南地方法院檢察署檢察官
    偵查起訴。
    理  由
一、訊據被告乙○○固坦承於97年10月11日申辦系爭0000000000
    號行動電話門號之事實，對於該門號遭詐騙集團用以詐騙丙
    ○○，致其匯款3萬元至第三人賴君瑋帳戶內等情亦不爭執
    ；惟矢口否認有幫助詐欺行為，辯稱伊申辦取得前開門號之
    SIM卡後，係放置於機車菜籃內遭竊，並非交付他人使用云
    云。經查：
  (一)前述0000000000號行動電話門號，乃詐騙集團用以與丙○○
    聯繫，至丙○○陷於錯誤，認與渠聯繫之人為同學蔡金妹，
    因而匯款3萬元之情，已據丙○○於警詢中陳述甚明（臺灣
    彰化地方法院檢察署98年度偵字第5975號卷，第9、10頁）
    ；並有通聯調閱查詢單（前開案卷第18、19頁）、和信電訊
    股份有限公司98年11月12日函文暨附件（本院卷第40頁）、
    被害人丙○○之匯款執據、賴君瑋帳戶之交易往來明細（臺
    灣彰化地方法院檢察署98年度偵字第5975號卷，第11頁、16
    頁）卷內可稽，被告此部分供述，應可信為真實。
  (二)被告雖否認有幫助詐欺犯行，辯稱該門號SIM卡係放置機車
    菜籃內而失落云云。然查：
    1.被告於偵訊中，自陳係因友人「阿猴」要拿1支行動電話
      供其使用，始申辦本件系爭門號，但後來找不到「阿猴」
      ，所以該門號SIM卡未曾拆封使用等語（臺灣臺南地方法
      院98年度核交字第3899號卷，第7頁）。然被告本身既無
      行動電話可供使用，僅因「阿猴」口頭上稱欲提供1支手
      機，即申辦系爭門號，其後「阿猴」復未曾履約交付手機
      ，則被告前揭申辦門號之理由，已經可疑。
    2.又預付型之行動電話門號，於申辦時即已儲值一定金額，
      ；且放置SIM卡之卡片體積與提款卡、信用卡等相當，收
      藏容易；再加上申辦行動電話門號時，需填載個人身分資
      料，該門號亦可認為個人專屬象徵，是一般情況下，若未
      於申辦取得SIM卡後即時安裝入行動電話之內，均會妥善
      收藏該SIM卡。詎被告則稱於申辦取得該門號後，將SIM卡
      與衣物隨意放置在機車菜籃內，以致前往臺南縣鹽水鎮尋
      訪友人時失落云云（前開核交卷，第6頁），則被告所述
      失落該門號SIM卡之情節，亦與常理大相違背，則其辯稱
      該門號SIM卡係失落云云，非可採信，應認係將該SIM卡交
      付不詳之人使用。
  (三)再審酌近年來詐騙集團經常透過電話與被害人聯繫行騙之新
    聞，業經媒體廣為報導，政府亦大力宣導民眾接獲詐財或恐
    嚇電話之因應之道，且申請行動電話門號並無特殊限制，任
    何人只需提出身份證及駕照、健保卡等證件即得以自己名義
    申請門號使用，此為眾所週知之事實，則依一般人之社會生
    活經驗，若係供日常通訊使用之行動電話門號，原可自行向
    電信公司申請，而無向使用他人門號之必要。是若他人不以
    自己名義申請門號，反而徵求不特定人之行動電話門號使用
    ，衡情亦當知渠等取得之行動電話門號，有利用以從事與財
    產有關之犯罪，供掩飾不法犯行，避免犯罪行為人曝光以逃
    避執法人員查緝之可能性。又被告業已成年，並有相當社會
    工作經驗，觀其於偵查及本院審理時所為陳述，堪認智識能
    力與一般常人無異，則被告對於前述情形理應有所認識，竟
    提供電話門號予不詳人士使用，足認被告對於該門號可能遭
    作為不法用途已有認識，而仍抱持容認之態度，則被告有幫
    助他人詐欺取財之不確定故意，已可認定。
二、按刑法上之幫助犯，係對於犯罪與正犯有共同之認識，而以
    幫助之意思，對於正犯資以助力，而未參與實施犯罪之行為
    者而言。是被告基於幫助詐欺取財之不確定故意，將前揭行
    動電話門號交付予不詳姓名之成年男子，嗣該門號經詐騙集
    團用以向被害人丙○○詐騙，致丙○○陷於錯誤，而將款項
    匯入另一人頭帳戶，核被告所為，係犯刑法第30條第1項前
    段、第339條第1項詐欺取財罪之幫助犯，爰依刑法第30條第
    2 項之規定，按正犯之刑予以減輕。
三、另查被告前於94年間，曾因竊盜、毒品、竊盜案件，經本院
    分別以94年度易字第299號、94年度訴字第779號、94年度易
    字第698號判決，判處有期徒刑1年、1年、1年2月確定，嗣
    經檢察官聲請，再分別以94年度聲字第1860號、96年度聲減
    字第964號裁定就前2罪竊盜、毒品部分定其應執行刑為有期
    徒刑1年10月、另一竊盜罪部分則減刑為有期徒刑7月，接續
    執行後，於96年12月6日執行完畢，有臺灣高等法院被告前
    案紀錄表卷內足憑，被告於前開宣告刑執行完畢後5年以內
    ，故意再犯本件有期徒刑以上之罪，為累犯，應依刑法第47
    條第1項規定加重其刑。
四、原審以被告罪證明確，依刑事訴訟法第449條第1項前段、第
    454條第2項，刑法第30條、第339條第1項、第47條第1項、
    第41條第1項前段，刑法施行法第1條之1，量處有期徒刑4月
    ，並諭知易科罰金之折算標準，認事用法俱無不合，量刑亦
    稱妥適。被告猶執前詞否認犯罪，並提起上訴請求撤銷原判
    決，核無理由，應予駁回。
據上論斷，依刑事訴訟法第455條之1第1項、第3項、第368條，
判決如主文。
本案經檢察官甲○○到庭執行職務。
中    華    民    國    99    年    2     月    12    日
                  刑事第六庭  審判長  法  官  蔡直青
                                      法  官  郭瓊徽
                                      法  官  吳坤芳
以上正本證明與原本無異。
不得上訴。
                                      書記官  程伊妝
中    華    民    國    99    年    2     月    12    日

司法院資訊處製作；財團法人民間司法改革基金會備份。
